臺灣屏東地方法院刑事判決　　　　　　　94年度易緝字第17號
公　訴　人　臺灣屏東地方法院檢察署檢察官
被　　　告　丙○○　男　55歲.
上列被告因違反區域計劃法案件, 經檢察官提起公訴（91年度偵
字第2414號）, 本院裁定依簡式審判程序審理, 判決如下：
    主  文
丙○○違反非都市土地分區使用計畫管制使用土地之規定, 不依
限變更土地使用恢復土地原狀, 累犯, 處有期徒刑陸月, 如易科
罰金,以參佰元折算壹日。
    事  實
一、丙○○曾於民國89年間, 因公共危險案件, 為本院判處有期
    徒刑2 月確定（89年度屏交簡字第337 號）, 甫於90年7 月
    9 日易科罰金執行完畢, 猶不知悔改, 明知陳通平所有坐落
    屏東縣里港鄉○○○段738 之58及738 之9 地號之兩筆土地
    , 其使用編定類別為一般農業區農牧用地, 未經申請核准,
    不得變更用途, 惟經由陳通平之法定代理人甲○○同意承租
    前開兩筆土地後, 竟於91年3 月5 日某時, 非基於農牧用途
    , 僱請不知情之丁○○駕駛挖土機在該地挖掘坑洞。嗣為屏
    東縣政府盜（濫）採砂石聯合稽查小組（下稱聯合稽查小組
    ）於同日17時50分許查獲, 並在現場發現一長約150 公尺、
    寬約150 公尺及深約3.5 公尺之坑洞, 所挖出之砂石則不知
    去向。屏東縣政府遂於91年3 月5 日, 依法以91屏府地用區
    字第74號處分書裁處罰鍰新臺幣6 萬元, 且限期於91年3 月
    6 日前恢復土地原狀。詎丙○○於91年3 月5 日下午7 時30
    分接獲上開處分書後, 未遵守處分書內容恢復土地原狀, 且
    僱用不知情之工人乙○○駕駛挖土機繼續挖掘。嗣經聯合稽
    查小組於同年3 月15日二度前往現場勘查, 發現上開坑洞之
    深度已擴大為7 公尺, 長度及寬度則依舊, 並未恢復原狀。
二、案經屏東縣政府移送臺灣屏東地方法院檢察署檢察官偵查起
    訴,丙○○於本院審理中逃匿,經發布通緝緝獲到案受審。
    理  由
一、前開事實業據被告丙○○於本院審理中坦承不諱, 經核與證
    人丁○○、乙○○二人於本院審理中所證述之情節大致相符
    , 且有屏東縣政府盜（濫）採砂石聯合稽查小組現場勘查記
    錄影本兩分、現場照片7 幀、屏東縣政府91年3 月5 日91屏
    府地用區字第000074號處分書影本1 分及送達證書1 紙附卷
    供憑。
二、被告於本院審理中雖一度辯稱: 其挖掘坑洞之目的係為養殖
    尼羅河紅魚云云。證人甲○○於本院審理中亦曾提出被告交
    付之行政院農業委員會漁業署（88）漁4 字第88611011號函
    文影本一分, 證稱被告於承租上開土地時, 曾告以租地目的
    係為養魚云云（本院91年易字第1006號卷第25、28頁）。然
    查: 前開公函已明示行政院農業委員會漁業署容許被告設置
    之養殖設施為「土堤養魚池」, 並未同意其挖掘坑洞; 且該
    許可「於核准起一年內未依規定取得養殖漁業登記證者, 即
    自行失效」, 而被告事實上並未取得任何養殖漁業登記證,
    其於91年僱工挖掘坑洞時又已逾前揭期限, 上項許可業已失
    效。再者, 被告挖掘坑洞後, 並未從事養殖漁業, 況尼羅河
    紅魚, 通常係飼養在水深1 至2 公尺之池塘中（行政院農業
    委員會水產試驗所農水試技字第0942230567號函參照, 附於
    本院94年易緝字第17號第34頁）, 而被告竟挖掘坑洞深達7
    公尺, 與一般飼養該魚之方法不符, 顯難認為被告挖掘坑洞
    之目的係為養魚, 所辯應為卸責之詞, 不可採信。
三、被告雖未供明其在前揭土地挖掘坑洞之真實目的, 然其擅自
    挖掘坑洞之行為既非用以養殖魚類, 又查無其預備將該坑洞
    供為農牧用途之證據, 故可認定其掘坑行為仍係違反該兩筆
    土地編定之用途。本件事證應屬明確, 被告犯行堪以認定。
四、被告丙○○非基於農牧用途, 擅自在編定為農牧用地之土地
    上挖掘坑洞, 於收受該管機關限令其恢復原狀之命令後, 竟
    又不依限恢復土地原狀, 核其所為, 係犯區域計畫法第22條
    之罪。被告前有如事實欄所示之科刑及執行情形, 有台灣高
    等法院被告全國前案紀錄表附卷足憑, 其於刑之執行完畢後
    五年內, 再犯本件有期徒刑之罪, 為累犯, 應依法加重其刑
    。爰審酌被告之智識程度、本件犯罪之動機、目的、手段,
    收受恢復原狀之命令後, 非但未回復原狀, 且又深掘該一坑
    洞, 挖掘坑洞之規模甚鉅, 事後坦承犯行, 惟仍未恢復土地
    原狀等一切情狀, 量處如主文所示之刑, 並諭知易科罰金之
    折算標準, 以資懲儆。
據上論斷, 應依刑事訴訟法第273 條之1 第1 項、第299 條第1
項前段, 區域計畫法第21條第1 項、第22條, 刑法第11條前段、
第47條、第41條第1 項前段, 罰金罰鍰提高標準條例第2 條, 判
決如主文。
中　　華　　民　　國　　94　　年　　7 　　月　　8 　　日
                  刑事第四庭    法  官  王以齊
以上正本證明與原本無異。
如不服本判決應於收受本判決送達後十日內向本院提出上訴書狀
，其未敘述上訴理由者，並得於提起上訴後十日內向本院補提理
由書狀（均須按他造當事人之人數附繕本）「切勿逕送上級法院
」
中　　華　　民　　國　　94　　年　　7 　　月　　8 　　日
                                書記官  盧姝伶
附錄本判決論罪之法條：
區域計畫法第21條第1項：
違反第15條第1項之管制使用土地者，由該管直轄市、縣 (市)政
府處新台幣6 萬元以上30萬元以下罰鍰，並得限期令其變更使用
、停止使用或拆除其地上物恢復原狀。
區域計畫法第22條：
違反前條規定不依限變更土地使用或拆除建築物恢復土地原狀者
，除依行政執行法辦理外，並得處6個月以下有期徒刑或拘役。
